臺灣桃園地方法院刑事判決　　　　　　　　　　　　　　九十三年度訴字第七五號
　　公　訴　人　臺灣桃園地方法院檢察署檢察官
　　被　　　告　乙○○
　　指定辯護人　本院公設辯護人　丁○○
右列被告因毒品危害防制條例案件，經檢察官提起公訴（九十二年度偵字第六二０九
號），本院判決如左：
    主  文
乙○○連續販賣第一級毒品，處無期徒刑，褫奪公權終身。扣案第一級毒品海洛因肆
包（淨重零點陸捌公克、包裝重壹點零貳公克）沒收銷燬之；扣案ＮＯＫＩＡ型行動
電話壹支（含門號0000000000號）壹支、夾鏈袋柒拾玖個及黑色小皮包壹
個均沒收。販賣毒品所得財物新台幣陸仟元沒收之，如全部或一部不能沒收時，以其
財產抵償之。
    事  實
一、乙○○（綽號「紅中」）前於民國（下同）八十三年間因麻醉藥品管理條例案件
    ，經本院判處有期徒刑三月，如易科罰金，以三百元折算一日確定，於八十四年
    三月十三日易科罰金執行完畢（不構成累犯）。猶不知警惕，明知海洛因為毒品
    危害防制條例所規範之毒品，不得非法持有、轉讓及販賣，於向綽號「阿源」之
    成年男子購入後，竟基於販賣第一級毒品海洛因以營利之概括犯意連續於：（一
    ）九十二年三月中旬某日，在桃園縣八德巿重慶街五十三巷口（金太陽城啤酒屋
    附近），以新台幣（下同）一千元之價格，販賣海洛因一包（重量不詳）予戊○○（另案審理）。（二）隔數日，在上址復以二千元之價格販賣海洛因一包（重
    量不詳）予戊○○。（三）同年三月下旬某日（起訴書誤載為同年四月初），在
    桃園縣八德巿和平路二二二號ＯＫ便利商店前，販賣價值二千元之海洛因一包（
    重量不詳）予甲○○（檢察官另案偵辦）。（四）同年四月五日，在桃園縣八德
    巿重慶街五十三巷口，以一千元價格，販賣海洛因一包（重量不詳）予戊○○之
    不詳真實姓名、年籍綽號「阿安」之成年男性友人（起訴書誤載為販賣給戊○○
    ）。（五）同年四月六日在桃園縣八德巿重慶街五十三巷口，以二千元價格，販
    賣海洛因一包（淨重○．二九公克，包裝重○．二五公克）予戊○○（此次戊○○賒欠買賣價金），何明忠尚未取得該價款。（六）嗣警監控乙○○販毒予戊○○後（乙○○趁隙離開），追躡戊○○，於同年四月六日十七時五十分，在桃園
    縣桃園巿三民路三段與永美街口，查獲通緝中戊○○，並起獲戊○○向乙○○購
    得海洛因一包。迨於同年四月六日十九時，經警授意戊○○以釣魚方式約出乙○○，戊○○乃撥打公共電話至乙○○所使用門號為0000000000號行動
    電話，佯稱購買毒品，經警循線在桃園縣八德巿重慶街一０九巷十五號附近查獲
    乙○○，並在乙○○持有之一個黑色小皮包內扣得海洛因四包合計淨重０‧六八
    公克（包裝重一‧０二公克），及其所有供販毒所用分裝夾鏈袋七十九個，供聯
    絡販毒所用門號為0000000000號行動電話一支。而乙○○經警查獲後
    ，為警扣得上揭其所有之行動電話時，適甲○○復撥打上揭電話欲購買海洛因，
    為警接獲，繼於同年四月六日十九時三十分，循線在桃園縣八德巿和平路二二二
    號ＯＫ便利商店前查獲甲○○，始知上情。
二、案經桃園縣政府警察局桃園分局報告台灣桃園地方法院檢察署檢察官偵查起訴。
    理  由
一、訊據被告乙○○坦承於右揭時地，為警查獲持有上述毒品海洛因四包、夾鏈袋七
    十九個及黑色小皮包，惟矢口否認販賣毒品海洛因犯行，辯稱：扣案海洛因是供
    自己施用，分裝袋是購買毒品時人家給的，不認識甲○○，沒有賣海洛因予戊○○、甲○○云云。經查：
（一）被告如何於右揭時、地，分三次販賣海洛因予戊○○及一次販賣毒品海洛因給
      戊○○綽號「阿安」之成年男性友人等情，業據證人戊○○於本院審理時結證
      在卷；而被告確於九十二年四月五日又在桃園縣八德巿重慶街五十三巷口，以
      一千元價格，販賣海洛因予戊○○之不詳真實姓名、年籍綽號「阿安」之成年
      男性友人，及於同年四月六日在同上址，以二千元價格，販賣海洛因予戊○○
      ，此次戊○○賒欠買賣價金二千元一節，業據證人戊○○於本院審理時證稱：
      「我當時（九十二年四月五日）在家裡提藥，朋友「阿安」從嘉義來找我，他
      來找我之後，我們就出去了，‧‧‧「阿安」就開車載我，在去新莊的途中，
      我打電話給「紅中」，叫「紅中」等我一下，我待會要去跟他拿藥，「阿安」
      因為本身也有用藥，我又在提藥，所以就直接去找「紅中」拿藥，看到「紅中
      」的時候，我就跟「紅中」說「阿安」是我在嘉義的朋友，所以他們彼此介紹
      之後，「阿安」就問「紅中」你有在用藥嗎，「紅中」回答說有，「阿安」就
      拿出一千元跟「紅中」買了一包海洛因。」、「（《警方在四月六日在你身上
      查獲的海洛因》這包海洛因是你跟他賒欠的，還是他給你的？）我跟他講說我
      下次跟他買藥的時候再扣除這部分的藥量。」、「（他四月六日給你的海洛因
      價錢約多少？）兩千元。」等語（見本院九十二年二月十九日筆錄）。且證人
      戊○○於九十二年四月六日向被告購買海洛因後，經警追躡查獲時，所扣得不
      明白色粉末一包，經送驗後確係毒品海洛因淨重○．二九公克，包裝重○．二
      五公克（法務部調查局鑑定書存於本院九十年度訴字第一三二七號被告戊○○
      違反毒品危害防制條例案件卷內），有該判決書乙紙存卷足佐。另證人戊○○
      向被告購買海洛因施用，經警採尿送驗結果確呈嗎啡陽性（施用海洛因代謝物
      為嗎啡）反應一節，復有戊○○尿液鑑驗報告附卷足參（存於本院卷內），足
      見其證詞應屬可信。
（二）被告係警於上述時地查獲戊○○，經警授意戊○○以釣魚方式約出乙○○，戊○○乃撥打公共電話至乙○○所使用門號為0000000000號行動電話
      ，佯稱購買毒品，循線在桃園縣八德巿重慶街一０九巷十五號門口查獲一節，
      亦據證人戊○○於本院審理時證稱：「（當時如何查獲被告乙○○？）當天我
      與乙○○在太陽城啤酒屋分手後，我要回家途中，就被警察跟蹤，當時我騎機
      車，就跟蹤我到我家樓下，然後查獲我。」、「有一個警察叫我打電話給乙○○，‧‧‧。」、「我跟乙○○說我要跟他拿東西，問他現在在哪裡，他說他
      在太陽城啤酒屋附近，我跟他說我十分鐘會到，我到的時後再打電話給他。」
      、「（八德市○○街一○九巷十五號與太陽城啤酒屋距離多遠？）隔壁而已。
      」、「（你所謂「要跟乙○○拿東西」是什麼意思？）我要跟他拿海洛因。」
      、「（你們平常交易都是用這種暗示性的方式交易？）是。」等語（見本院九
      十三年二月十九日筆錄）。且警方在被告乙○○使用黑色小皮包內所起獲不明
      白色粉末四包，經送鑑定結果，確係第一級毒品海洛因，合計淨重０‧六八公
      克（包裝重一‧０二公克），有法務部調查局九十二年五月二日調科壹字第０
      八０００六三五四號鑑定通知書乙紙足按。復觀之證人戊○○對於向被告購買
      海洛因次數，及其綽號「阿安」成年男性友人向被告購買海洛因一次，其供述
      時間、地點、價格及聯絡方式等內容，均具體、明確。雖證人戊○○對於介紹
      友人綽號「阿安」者與被告認識，綽號「阿安」者於九十二年四月五日向被告
      購買海洛因，及於同年月六日向被告購買毒品等節，於偵查中或漏未述及，或
      略有出入，容因記憶問題，或對於問題理解力所致。然觀其於本院審理時經公
      訴人、被告、公設辯護人嚴謹交互結問，就販賣次數、價金、地點及時間均能
      具體證述，自以證人戊○○於本院訊問時之證述為可採，併此敘明。
（三）第查警方先掌握到戊○○，警方再利用戊○○為餌，引誘戊○○出面販賣海洛
      因，警方在約定地點（桃園縣八德巿重慶街一０九巷十五號附近）逮捕乙○○
      時，並在乙○○上扣得海洛因等情，已如前述，足見扣案之前開海洛因四包，
      確係被告所攜帶前來準備販賣無疑。又被告既然經戊○○誘約即願出面販賣海
      洛因，顯見證人戊○○向被告購買海洛因之途徑，已使雙方取得信賴，故被告
      自非初次有販賣海洛因行為，自得佐證被告確曾有販賣海洛因予戊○○之情事
      。堪認被告除右揭一、（六）所述時地外，尚於右揭一、（一）、（二）、（
      五）所述時地，出售海洛因各一包予戊○○，及一、（四）所述時地出售海洛
      因一包給戊○○之友人綽號「阿安」者一包。又警調機關在偵查販毒等重大危
      害社會治安且又屬難以偵查之案件時，在不違反人身自由之不可受侵犯之憲法
      基本權之保障下，自得以符合比例原則之手段以偵查此類犯罪，所謂「陷害教
      唆」，於販毒案件中，自屬在不違反憲法上基本權之保障原則下，為使國家社
      會免於毒品之危害，所不得不採行之偵查手段，此與憲法上之比例原則無違，
      因之，在此等案件中，由警方授意證人釣出販毒者，所蒐集而來之證據資料，
      自得顯現於公判庭，採為法院論罪科刑之依據，其證據能力殊無疑問。況於此
      類犯罪中，犯罪嫌疑人均本即具有販賣毒品之犯意，初非警調人員所造意。
（四）被告於右揭時、地，販賣海洛因一次給甲○○一節，已據證人甲○○於警訊時
      證述：「（你總共向「紅中」買過幾次毒品？分別是何時，在何地？）‧‧‧
      第一次是約在（九十二年四月六日被查獲）一個禮拜前，也是在八德市○○路
      二二二號（ＯＫ便利商店）前，跟「紅中」購買二千元的海洛因。第二次就是
      被警方查獲的這一次。」、「（你於九十二年四月六日係如何聯絡「紅中」）
      ，如何交易毒品？）我於九十二年四月六日十九時許，利用桃園縣八德市○○
      路二二二號（ＯＫ便利商店）旁公共電話，打「紅中」的000000000
      0號行動電話，並向電話中男子說明要購買毒品四千元的海洛因，之後我約他
      到ＯＫ便利商店前交易。」等語（見偵卷第十七頁反面、第十八頁）。核與證
      人即查獲證人之員警己○○、丙○○於本院審理時證述：接獲證人甲○○撥打
      乙○○上述行動電話，表示欲購買毒品，且當時扣得乙○○上述電話，由丙○○偵查員保管中，其接獲來電，乃佯稱同意出售毒品，並與己○○偵查員前往
      ＯＫ便利商店埋伏，因而查獲甲○○等情相符（見同上本院筆錄）。互核證人
      甲○○於警訊時供述聯絡向被告購毒之情節相符，且證人己○○、丙○○、甲○○與被告及甲○○均無仇隙，當無構詞誣陷被告之必要，故其證詞應堪採信
      。至證人甲○○於九十二年四月六日撥打上述被告所有行動電話，表示欲購買
      毒品，由警接聽後佯稱同意，並約定交易地點，而為警查獲甲○○，此次被告
      並無販毒之意，自不構成犯罪，附此敘明。
（五）雖證人甲○○於本院審理時改稱：其警訊筆錄是警察寫好之後，要其簽名，並
      非出於任意性，而否認其警訊筆錄真實性云云。惟按被告以外之人於檢察事務
      官、司法警察官或司法警察調查中所為之陳述，與審判中不符時，其先前之陳
      述具有較可信之特別情況，且為證明犯罪事實存否所必要者，得為證據，刑事
      訴訟法第一百五十九條之二定有明文。而上揭法條規定，係在確保供述人雖非
      於審判中陳述，然係依自己之記憶而為自由之供述、及筆錄之記載與供述人之
      供述內容相符，故重點應在供述人於接受訊（詢）問時，是否係本於自己自由
      意志而為供述，即供述之任意性，及警詢筆錄記載內容之真實性（此真實性係
      指與供述人供述相符）。且所謂「先前之陳述具有較可信之特別情況」，係指
      先前陳述背景具有特別情況，而使其較審判時之陳述為可信而言。經查：證人
      甲○○對於警訊時製作過程，於本院審理時回答公訴人詰問，陳稱：「為什麼
      辯護人問你時，你說警訊筆錄不實在，說警訊筆錄是警察叫你簽名的，為何你
      又在警訊講說施用毒品海洛因是實在的，為何？）警方寫好警詢筆錄，而我確
      實也有施用毒品。」、「（你的意思是警詢筆錄是警察詢問你之後，根據你的
      回答所做出來的筆錄？）警察寫好給我看，看可不可以，我看過之後簽名。」
      、「（所以這份筆錄是你看完之後才簽名的？）是。」等語（見同上本院筆錄
      ），則其警詢筆錄既在被告於自由意思之下陳述，並經閱覽無誤後，證人甲○○始簽名，其辯稱非出於任意性顯屬無稽。另證人甲○○於警訊時：坦認施用
      毒品海洛因一節（見偵卷第十八頁），並有其尿液鑑定報告在卷足按，堪認為
      真實。然卻於偵查中否認施用毒品海洛因，並否認向被告購毒云云（見偵卷第
      七十頁）。迨本院準備程序時，同庭提訊被告與證人甲○○，惟其於嗣後本院
      審理時，辯護人詰問：「是否認識在場的被告乙○○？」，答稱：「不認識，
      我無法指認。」云云（見本院同上筆錄），但查證人甲○○與被告既經本院於
      準備程序時同庭提訊，當無無法指出被告之情形。復觀之證人甲○○家中所使
      用號碼（０三）0000000號電話，自九十二年三月二十九日起至同年四
      月二日止，共有五通與被告所使用上開行動電話聯繫，有被告使用上述電話通
      聯紀錄存卷足參（見偵卷第七六筆錄），足見證人甲○○與被告相互認識並以
      電話聯絡購毒，是其警詢筆錄為真實，並為證明被告販賣毒品所必要。雖證人
      甲○○復辯稱：上開與被告行動電話通話紀錄，係其友人使用其家中電話所致
      云云，然查證人甲○○始終均無法提供其友人資料，以供本院查證其所言真實
      性，顯見證人甲○○此部分辯詞，與事實不符，委無足採。故其於本院審理時
      否認其向被告購買海洛因，顯係迴護被告之詞，不足採信。
（六）被告復辯稱：查獲上開毒品海洛因係其要施用云云。經查：被告於警授意查獲
      購毒者戊○○以釣魚方式約出被告，戊○○乃撥打公共電話至被告所使用上述
      行動電話，佯稱購買毒品，經警循線在桃園縣八德巿重慶街一０九巷十五號門
      口查獲，並在其所有之一個黑色小皮包內扣得海洛因四包合計淨重０‧六八公
      克（包裝重一‧０二公克），及其所有預備供販毒所用分裝用夾鏈袋七十九個
      等情，已如前述，若該等海洛因是供被告自己施用，依一般常理，應無再分裝
      成四小包且隨身攜帶七十九個分裝夾鏈袋之必要，如係為免過量，既可於每次
      施用時，再秤其重量甚至酌減其用量，當無先行分裝用量之必要，且被告係於
      戊○○佯稱購買毒品，始依約前來，益徵扣案之海洛因是被告供販賣之用。復
      因被告否認販賣犯行，致無法詳細查悉其實際利得與價差，惟販賣第一級毒品
      海洛因係違法行為，非可公然為之，亦無公定之價格，不論任何包裝，均可任
      意分裝增減分量，而每次買賣之價量，亦可能隨時依雙方間之關係深淺、資力
      、需求量及對行情之認知、來源是否充裕、查緝是否嚴緊，購買者被查獲時供
      述購買對象之可能性風險之評估等，因而異其標準，並機動調整，非可一概而
      論，販賣之利得除經坦承犯行或價量俱臻明確外，委難察得實情，販賣之人從
      價差或量差中牟利方式雖異，其意圖營利之非法販賣行為則一，是除非別有事
      證，足認係按同一價量委買、轉售或無償贈與，確未牟利外，尚難執此遽認非
      法販賣之證據有所未足，致使知過坦承者難辭重典，飾辭否認者反得僥倖，而
      失情理之平。
（七）此外，並有被告所有供販賣毒品所用之分裝夾鏈袋七十九個、供盛裝上述毒品
      海洛因之黑色小包一個及供聯絡販毒所用門號為0000000000號行動
      電話一支扣案足稽。綜上所述，本件被告販賣之時間、地點、次數及價格，亦
      均具體。雖證人戊○○未能明確指稱其本人及友人綽號「阿安」者，上述右揭
      一、（一）（二）（四）之時地，及證人甲○○未能明確指稱在右揭一、（三
      ）時地，向被告所購買毒品確實重量。然觀之購毒者除隨身攜帶秤重器秤重，
      或購毒後即為警查獲扣得毒品秤重或販毒者供稱販賣重量外，購毒者當無法確
      知購買重量，故二位證人無法明確指出購買毒品重量，僅知購買價金，即合常
      情，實不能僅以證人未供出上述購毒重量，即認被告未販賣，附此敘明。本件
      事證明確，被告犯行洵堪認定。
二、又被告行為後毒品危害防制條例於九十二年七月九日經總統華總一義字第０九二
    ００一二一九三０號令修正公布，並自公布後六個月即九十三年一月九日施行，
    原毒品危害防制條例第四條除增訂第四項製造、運輸、販賣第四級毒品外，其餘
    各項均未修正，比較新舊法自無有利不利被告之問題，應依刑法第二條第一項前
    段規定，適用裁判時之新法。被告五次非法販賣海洛因既遂，及一次為警逮獲而
    販賣未遂【因右揭被告遭查獲一節，係警方利用戊○○誘出被告，因此戊○○並
    無購買海洛因之意，雖被告有販賣之意而欲交付海洛因，尚未完成買賣，亦僅得
    論以販賣未遂罪】，核其所為，係犯修正後毒品危害防制條例第四條第一項之販
    賣第一級毒品既遂罪及同條第六項、第一項之販賣第一級毒品未遂罪。至其販賣
    前後持有毒品海洛因之低度行為應為販賣之高度行為所吸收，不另論罪。其先後
    五次販賣既遂與一次未遂犯行，時間緊接，犯罪構成要件相同，顯係基於概括犯
    意為之，應依連續犯之規定論以販賣既遂一罪，就罰金刑部分加重其刑（按：販
    賣第一級毒品部分之犯行，其法定本刑死刑、無期徒刑，依法不得加重）。公訴
    人雖未就被告右揭一、（五）、（六）犯行提起公訴，惟此部分犯行，與前開經
    公訴人提起公訴，並據論罪科刑犯行，有連續犯裁判上一罪關係，為起訴效力所
    及，本院自得一併審理。爰審酌被告散播毒害，殘害他人身心健康，並參酌其犯
    罪之動機、目的、手段、次數、所生危害、犯罪所得及犯罪後態度等一切情狀，
    量處如主文所示之刑，並依刑法第三十七條第一項規定，宣告褫奪公權終身。
三、扣案海洛因四包合計淨重淨重０‧六八公克（包裝重一‧０二公克，包裝與毒品
    無法析離），應依修正後毒品危害防制條例第十八條第一項前段之規定，宣告沒
    收銷燬之。被告右揭一、（一）至（四）販賣毒品所得共計六千元，應依修正後
    同條例第十九條第一項規定宣告沒收，如全部或一部不能沒收時，以其財產抵償
    之。至被告右揭一、（五）販賣毒品之價金二千元，因戊○○賒欠，尚未取得，
    不予宣告沒收，併此敘明。又按修正後毒品危害防制條例第十九條第一項有關沒
    收之規定，係刑法第三十八條第一項第二款、第三項之特別規定，採義務沒收主
    義，故供犯該項所列之罪所用之物，如屬於犯人所有，即應沒收，並不以專供犯
    罪之用為限。本件被告販賣毒品所使用之聯絡工具行動電話ＮＯＫＩＡ型行動電
    話一支（含門號0000000000號）、夾鏈袋七十九個及黑色小皮包一個
    均係被告所有，經被告於供承在卷，而該電話、夾鏈分裝袋、黑色小皮包又係供
    其犯罪所用之物，爰依同條例第十九條第一項規定宣告沒收。另扣案注射針筒一
    支、安非他命吸食器一支、杓子二支、現金三萬八千八百元，雖係被告所有，惟
    非供被告本件犯罪所用或所得之物，爰不併予宣告沒收。至扣案第二級毒品安非
    他命毛重七‧八公克，因被告自承有施用第二級毒品安非他命，並有其尿檢定書
    在卷足按，該毒品為另案證物，為保存該證物，爰不於本案併予宣告沒收。
據上論斷，應依刑事訴訟法第二百九十九條第一項前段，修正後毒品危害防制條例第
四條第一項、第十八條第一項前段、第十九條第一項，刑法第十一條前段、第二條第
一項前段、第五十六條、第三十七條第一項，判決如主文。
本案經檢察官何祖舜到庭執行職務。
中      華      民      國      九十三    年      三     月      四     日
                        臺灣桃園地方法院刑事第五庭
                                審判長法  官  潘政宏
                                      法  官  許泰誠
                                      法  官  邱滋杉
右正本證明與原本無異。
如不服本判決，應於判決送達後十日內向本院提出上訴狀( 應附繕本 )，上訴於
臺灣高等法院。
                                      書記官  高文靜
中      華      民      國      九十三    年      三     月      四     日
附錄本判決論罪科刑法條：
毒品危害防制條例第四條
製造、運輸、販賣第一級毒品者，處死刑或無期徒刑；處無期徒刑者，得
併科新臺幣一千萬元以下罰金。
製造、運輸、販賣第二級毒品者，處無期徒刑或七年以上有期徒刑，得併
科新臺幣七百萬元以下罰金。
製造、運輸、販賣第三級毒品者，處五年以上有期徒刑，得併科新臺幣五
百萬元以下罰金。
製造、運輸、販賣第四級毒品者，處三年以上十年以下有期徒刑，得併科
新臺幣三百萬元以下罰金。
製造、運輸、販賣專供製造或施用毒品之器具者，處一年以上七年以下有
期徒刑，得併科新臺幣一百萬元以下罰金。
前五項之未遂犯罰之。
毒品危害防制條例第十八條
查獲之第一、二級毒品及專供製造或施用第一、二級毒品之器具，不問屬
於犯人與否，均沒收銷燬之；查獲之第三、四級毒品及製造或施用毒品之
器具，無正當理由而擅自持有者，均沒入銷燬之。但合於醫藥、研究或訓
練之用者，得不予銷燬。
前項合於醫藥、研究或訓練用毒品或器具之管理辦法，由法務部會同行政
院衛生署定之。
毒品危害防制條例第十九條
犯第四條至第九條、第十二條、第十三條或第十四條第一項、第二項之罪
者，其供犯罪所用或因犯罪所得之財物，均沒收之，如全部或一部不能沒
收時，追徵其價額或以其財產抵償之。
為保全前項價額之追徵或以財產抵償，得於必要範圍內扣押其財產。
犯第四條之罪所使用之水、陸、空交通工具沒收之。
